【裁判字號】    90,交易,294
【裁判日期】    900920
【裁判案由】    過失傷害
【裁判全文】
臺灣高雄地方法院刑事判決                          九十年度交易字第二九四號
    公  訴  人  臺灣高雄地方法院檢察署檢察官
    被      告  蔡伯郎
             （即丙○○）
右列被告因過失傷害案件，經檢察官提起公訴（九十年度偵字第四四一八號），本院
判決如左：
    主  文
蔡伯郎無罪。
    理  由
一、公訴意旨略以：被告蔡伯郎考領有適當之駕駛執照，於民國八十九年十月十七日
    十三時十分許，駕駛車牌號碼Ｆ六—一四七二號自用小客車，沿高雄縣仁武鄉○
    ○路由東向西行駛，行至高雄縣仁武鄉○○路一０一號前，本應注意汽車行駛時
    ，駕駛人應注意車前狀況，並隨時採取必要之安全措施，而當時天候路況均良好
    ，且依其智識、能力，又無不能注意之情事，竟疏未注意，貿然前行。適有同向
    告訴人甲○○騎乘車號ＧＨ五—七一二號重型機車，於中正路一０一號前欲向左
    迴轉往仁和南街行駛，亦疏未注意轉彎車應讓直行車先行，及注意後方有無來車
    ，即貿然左轉。蔡伯郎因而煞閃不及，兩車發生擦撞，甲○○當場人車倒地受有
    左股骨骨折之傷害，嗣經警據報前往處理車禍而查知上情，因認被告涉犯刑法第
    二百八十四條第一項之過失傷害罪。
二、按犯罪事實應依證據認定之，無證據不得推定其犯罪事實；又不能證明被告犯罪
    ，應諭知無罪之判決。刑事訴訟法第一百五十四條及第三百零一條第一項分別定
    有明文。按刑法第二百八十四條第一項前段之過失傷害罪，需行為人因「過失」
    而致人受傷始得成立，而所謂過失，係以行為人對於構成犯罪之事實之發生有預
    見可能性為要件。又行為人在社會生活中，於從事某種具有危險性之特定行為時
    ，如無特別情事，在可信賴被害者或其他第三人亦會相互配合，謹慎採取適當行
    動，以避免發生危險之適當場合，倘因被害者或其他第三人之不適當行動，而發
    生事故造成損害之結果時，該行為人不負過失責任。依此一原則，汽車駕駛人應
    可信賴參與交通行為之對方，亦將同時為必要之注意，相互為遵守交通秩序之適
    當行為，而無考慮對方將會有違反交通規則之不當行為之義務。故汽車駕駛人如
    已遵守交通規則且為必要之注意，縱有死傷結果之發生，其行為仍難認有過失可
    言，此即所謂「信賴原則」，最高法院八十八年度台上字第一八五二號判決均可
    資參照。
三、公訴人認被告蔡伯郎涉犯過失傷害罪，無非係以被告於右揭時、地與告訴人發生
    車禍，並與告訴人所駕駛之重型機車發生碰撞，致其受傷之事實為被告供認不諱
    ，並有告訴人甲○○之指訴、證人鍾裕雯之證詞及道路交通事故調查報告表、健
    仁醫院診斷證明書各乙紙為其論斷之依據，而以認駕駛人應注意車前狀況，隨時
    採取必要安全措施，認被告考領適當駕駛執照自應知曉，當時又無不能注意之情
    事，被告仍疏未注意，致肇車禍使告訴人因之受傷，自有過失。訊據被告蔡伯郎
    ，固未否認有於前揭時、地駕車與告訴人機車發生事故致告訴人受傷之事實，惟
    堅決否認有何過失，辯稱：是告訴人騎乘機車貿然左轉才撞上的等語。
四、經查：本件車禍結果，告訴人騎乘之機車車頭及車身左側損壞，被告所駕駛之汽
    車則右後視鏡、擋風玻璃右下角、右前輪上方板金毀損之事實，為被告與告訴人
    所自承，核與證人即案發之時到場處理之警員乙○○證述情節相符，並有現場相
    片四張可憑。是以本件車禍汽車與機車之撞擊點在於汽車右前輪上方與機車前輪
    車頭之情況觀之，告訴人於本院審理時陳稱，自己停車等待左轉，被告自後方撞
    擊之詞並非實情，又據告訴人所自承：「當時我騎車由中正路經鳳仁路方向行駛
    ，至肇事地點要左邊迴轉，並沒有注意後方來車、「我只聽到鍾裕雯說一聲『有
    車』就被撞倒了」、「（要左轉均無看後方有無來車？）我已左轉至路中央，而
    後座鍾裕雯一句『有車』我即被撞」等語（見警訊及九十年四月三日偵查筆錄）
    ，再參以機車之刮地痕自車道中間斜向右前方，足見案發之前告訴人係行駛於車
    道中間且其確實未注意左右來車而左側迴轉，進而與被告發生車禍。再者，案發
    現場高雄縣仁武鄉○○路一０一號前道路畫有分向限制線，有卷內所附相片可資
    為證，依法該路段既然不得迴車，自難期待行駛於告訴人左側之被告，對於行進
    間突然違法左側迴轉之機車有預見之可能，又本件經送台灣省高屏澎區車輛事故
    鑑定委員會鑑定，結果亦認：「甲○○駕駛重型機車型經雙簧線路段迴轉，未注
    意來往車輛為肇事原因，蔡伯郎無肇事因素」，有該會九十年七月二十日鑑定報
    告一紙可憑，綜上所陳，被告對於告訴人突然之違規駕駛行為既乏預見之可能性
    ，則難單以被告與告訴人發生碰撞之事實，認其對於本件車禍之發生有過失，又
    查無其他積極之證據足資顯示被告確有公訴人所指之過失傷害犯行，揆諸前揭說
    明，自應為被告無罪之諭知。
據上論斷，應依刑事訴訟法第三百零一條第一項，判決如主文。
中      華      民      國    九十      年      九      月     二十     日
                                  臺灣高雄地方法院刑事第二庭
                                      法  官  卓立婷
右正本證明與原本無異。
如不服本判決，應於判決送達後十日內，向本院提出上訴狀。
                                      書記官    陳家宏
中    華    民    國      九十      年      九      月      二十四      日


司法院資訊處製作；財團法人民間司法改革基金會備份。
